臺灣高等法院刑事判決　　　　　　　 100年度金上訴字第40號
上　訴　人　臺灣臺北地方法院檢察署檢察官
被　　　告　鄭楠興
選任辯護人　邰怡瑄　律師
被　　　告　吳添福
上二人共同選任辯護人　李永裕　律師
上列上訴人因證券交易法案件，不服臺灣臺北地方法院100年度
金訴字第14號，中華民國100年7月8日第一審判決（起訴案號：
臺灣臺北地方法院檢察署100年度偵字第3865號），提起上訴，
本院判決如下：
    主  文
原判決撤銷。
鄭楠興犯證券交易法第171條第1項第1款之內線交易罪，處有期
徒刑壹年捌月。緩刑年，並應向公庫支付新台幣陸拾萬元。扣
案之犯罪所得新臺幣壹佰貳拾肆萬壹仟捌佰伍拾貳元沒收。
吳添福犯證券交易法第171條第1項第1款之內線交易罪，處有期
徒刑壹年捌月。緩刑年，並應向公庫支付新臺幣拾萬元。扣案
之犯罪所得新臺幣拾肆萬捌仟伍佰伍拾元沒收。
    事  實
一、鄭楠興於民國96年3月間係股票上市之台灣日光燈股份有限
    公司（下稱台光公司，址設臺北市○○區○○路1段159號8
    樓之2）之控股公司乾武投資股份有限公司（下稱乾武公司
    ，持有台光公司3成股權）實際負責人，施素蘭為鄭楠興配
    偶，鄭茜云與鄭人福分別係鄭楠興之子女；吳添福則為乾武
    公司所指定代表該公司於台光公司行使法人董事職務之人，
    並兼任台光公司主任秘書，負責該公司董事會及股東會之會
    務及股務，以及擔任台光公司之發言人。鄭茜云與鄭人福同
    於長城證券股份有限公司城中分公司（址設臺北市○○區○
    ○路38號2樓，下稱長城證券城中分公司）開立證券帳戶，
    並將該證券帳戶提供鄭楠興使用（委由施素蘭下單），鄭茜
    云則於日盛證券股份有限公司（下稱日盛證券）開立證券帳
    戶，並將該證券帳戶提供鄭楠興使用（委由台光公司職員張
    怡華下單）；另吳如茵係吳添福之女兒，在統一綜合證券股
    份有限公司敦南分公司（下稱統一證券敦南分公司）開立證
    券帳戶供吳添福使用。
二、鄭楠興於96年3月29日與鄧陸光簽訂買賣契約書（下稱96年
    3月29日股權及經營權買賣契約），約定鄭楠興將渠所持有
    之乾武公司股份500萬股、乾武公司持有之台光公司股份550
    萬7500股及台光公司經營權，一併作價新臺幣（下同）1億
    5000萬元出售予鄧陸光，而鄧陸光則於台光公司董事長改選
    完成後，提供3億元資金供台光公司週轉使用。嗣台光公司
    隨即於96年4月23日改選董監事，由鄧陸光經營團隊接手並
    指派陳國雄擔任台光公司董事長，吳添福、黃俊欽、陳光隆
    則分任台光公司董事。嗣鄧陸光發現台光公司財務狀況與鄭
    楠興於簽立96年3月29日股權及經營權買賣契約時所述之財
    務狀況有相當差距，且台光公司有一紙票期為96年4月26日
    之1500萬元支票待兌現，致使鄧陸光不願依96年3月29日股
    權及經營權買賣契約提供3億元供台光公司調度使用。嗣96
    年4月26日該紙支票票期屆至當日上午，台光公司財務人員
    通知陳光隆支票帳戶內於存款餘額不足，有跳票之虞，鄧陸
    光遂指示陳光隆聯繫鄭楠興、黃俊欽等人於當日下午2時許
    前往陳國雄位於臺北市○○○路之辦公室會商解決之道，會
    中初步協議由鄭楠興籌措1100萬元，其餘400萬元則由鄧陸
    光負責，惟事後票款仍未依銀行期限匯入支票存款帳戶供兌
    領而發生跳票。鄭楠興於當場從陳光隆、黃俊欽、鄧陸光等
    與銀行協商過程中，實際知悉台光公司已於96年4月26日下
    午發生退票；另吳添福則於96年4月26日下午4、5時許，於
    台光公司之辦公室內，經由秘書李錦秋告知台光公司已於96
    年4月26日下午發生退票。鄭楠興與吳添福各自於上開時間
    獲悉台光公司發生退票情事後，明知依主管機關行政院金融
    監督管理委員會於95年5月30日訂定發布之「證券交易法第
    一百五十七條之一第四項重大消息範圍及其公開方式管理辦
    法」第2條第1款之規定，上開情事係屬於證券交易法第157
    條之1第1項所規範之「重大影響其股票價格之消息」，且鄭
    楠興於當時具有證券交易法第157條之1第1項第4款所規範之
    身分關係，而吳添福則具有同法第157條之1第1項第1款所規
    範之身分關係，均為該條所規範之台光公司內部人，依95年
    1月11日修正之證券交易法第157條之1第1項規定，於實際知
    悉台光公司上開因存款不足而跳票消息時，在該消息明確後
    ，未公開前或公開後12小時內，不得對台光公司之上市或在
    證券商營業處所買賣之股票，自行或以他人名義買入或賣出
    。渠等竟仍各自基於違反上述規定之故意，於96年4月27日
    下午6時37分在公開資訊觀測站揭露該跳票消息前，鄭楠興
    即委由不知情之施素蘭、張怡華賣出其信託登記於鄭茜云、
    鄭人福帳戶內之台光公司股票（帳戶資料、成交股數、賣出
    價格等，如附表一編號1-13所示），以此方式獲取達124萬1
    852元之利益；另吳添福則賣出渠所有信託登記於吳如茵前
    揭統一證券敦南分公司證券帳戶內之台光公司股票（帳戶資
    料、成交股數、賣出價格等，如附表一編號14所示），以此
    方式獲取14萬8550元之利益。
三、案經法務部調查局新竹縣調查站移送臺灣板橋地方法院檢察
    署檢察官偵查起訴。
    理  由
壹、程序事項：按被告以外之人於審判外之言詞或書面陳述，除
    法律有規定者外，不得作為證據；又被告以外之人於審判外
    之陳述，雖不符合同法第159條之1至第159條之4之規定，但
    經當事人於審判程序同意作為證據，法院審酌該言詞陳述或
    書面陳述作成時之情況，認為適當者，亦得為證據。當事人
    、代理人或辯護人於法院調查證據時，知有第159條第1項不
    得為證據之情形，而未於言詞辯論終結前聲明異議者，視為
    有前項之同意，刑事訴訟法第159條第1項及第159條之5分別
    定有明文。查本判決下列所引用之證據，被告鄭楠興、吳添
    福及其等選任辯護人於本院準備程序時，均表示同意做為證
    據(見本院卷第39頁反面、40頁)，復至言詞辯論終結前亦未
    聲明異議，本院審酌上開證據資料製作時之情況，尚無違法
    不當及證明力明顯過低之瑕疵，故揆諸前開規定，均有證據
    能力。
貳、實體事項
  一、被告鄭楠興、吳添福有事實所載之犯行，均業據其等自偵
      查、原審至本院始終坦承在卷，核與證人施素蘭、張怡華
      、鄧陸光、陳光隆、黃俊欽、陳國雄、李錦秋、鄭茜云、
      吳如茵、歐榮珠、朱順彬、黃麗君等人於調查官詢問時及
      偵查中檢察官訊問時證述之情節相符，並有網路列印長城
      證券城中分公司資料、臺灣證券交易所股份有限公司96年
      9 月11日臺證密字第0960025489號函暨所附分析意見書、
      鄭茜云等開戶資料、96年3月29日股權及經營權買賣契約
      、鄭茜云、鄭人福、吳如茵證券帳戶、銀行帳戶開戶資料
      、鄭茜云、鄭人福、吳如茵前揭證券帳戶買賣台光公司股
      票電話錄音光碟、譯文及委託書、委託人交易分戶帳、有
      價證券買賣交易對帳單、客戶交易明細表、委託及成交資
      料即時查詢、台光公司鄭茜云等股票交割帳戶資金流向圖
      暨該圖所依據之取款憑條、交割帳戶往來明細各1份在卷
      可稽，足認被告2人上開自白，核與事實相符。本件事證
      明確，被告鄭楠興、吳添福之犯行，均堪以認定。
  二、按證券交易法第171條第2項「犯前項之罪，其犯罪所得金
      額達新台幣1億元以上者，處7年以上有期徒刑，得併科新
      台幣2500萬元以上5億元以下罰金」之規定，係該法於93
      年4月28日修正公布時所增訂，其立法理由說明：「第二
      項所稱犯罪所得，其確定金額之認定，宜有明確之標準，
      俾法院適用時不致產生疑義，故對其『計算犯罪所得時點
      』，依照刑法理論，應以犯罪行為既遂或結果發生時該股
      票之市場交易價格，或當時該公司資產之市值為準。至於
      『計算方法』，可依據相關交易情形或帳戶資金進出情形
      或其他證據資料加以計算。例如對於內線交易可以行為人
      買賣之股數與消息公開後價格漲跌之變化幅度差額計算之
      ，不法炒作亦可以炒作行為期間股價與同性質同類股或大
      盤漲跌幅度比較乘以操縱股數，計算其差額」等語。其中
      關於計算內線交易犯罪所得之數額，立法理由載明採取差
      額說，即應扣除犯罪行為人之成本；至計算其所得之時點
      ，上開立法理由明示應以「犯罪行為既遂或結果發生時」
      為準，且例示「可以行為人買賣之股票數與消息公開後價
      格漲跌之變化幅度差額計算之」。又因內線交易罪係以犯
      罪所得之金額為刑度加重之要件，亦即以發生一定結果（
      即所得達一億元以上）為加重條件，則該立法理由所載「
      消息公開後價格漲跌之變化幅度」，當指計算內線交易之
      犯罪所得時點，必須該股票價格之變動與該重大消息之公
      開，其間有相當之關聯者為必要，此為法理上之當然解釋
      。且證券交易法第171條第2項所稱之犯罪所得，參諸同條
      第6項規定之意旨，應包括因犯罪所得之財物及財產上之
      利益在內。是犯內線交易罪而買進之股票，縱尚未賣出，
      然參照前揭證券交易法第171條第2項之立法理由，若以「
      犯罪行為既遂或結果發生時」為計算之時點，依「行為人
      買進之股數與消息公開後價格漲跌之變化幅度差額」計算
      ，而有正數之差額者，則其所加值之利益，仍屬內線交易
      之犯罪所得(最高法院96年度台上字第7644號判決意旨參
      照)。可知計算違反證券交易法第157條之1第1項、第171
      條第1項第1款內線交易之犯罪所得，應以行為人獲悉重大
      影響發行股票公司股票價格之消息時起至消息公開後12小
      時內止，行為人賣出之股票張數、金額，扣除消息公開後
      價格下跌之變化幅度差額（如消息公開後10個營業日收盤
      平均價格之差額）及賣出成本（如證券交易稅及買賣手續
      費）而計算。以本案觀之，被告鄭楠興於獲悉前述台光公
      司退票之重大影響發行股票公司股票價格之消息後，即於
      消息未公開前賣出如附表一編號1-13所示之台光公司持股
      ，而被告吳添福則亦於相同時期內賣出如附表一編號14所
      示之持股，經扣除賣出成本（如附表一所示之證券交易稅
      及買賣手續費）後，分別獲得如附表一各欄所示之實得金
      額。上開被告2人之所取得之金額經扣除消息公開後導致
      價格下跌之擬制買進成本（如附表二所示，其中6.12元即
      係消息公開後10個營業日之收盤平均價格），則被告鄭楠
      興之犯罪所得應為124萬1852元，另被告吳添福之犯罪所
      得則應為14萬8550元。起訴書以被告2人於附表一所示期
      間所賣出股票之價款總額計算其等之犯罪所得，並未計算
      其間差額並扣除賣出成本，並非可採，附此敘明。
  三、論罪科刑：
    (一)、新舊法比較：上開犯罪事實行為後，證券交易法第157
        條之1、第171條均有修正，茲分別比較如下：
      1、第157條之1：99年6月2日修正第157條之1：將內部
         人就重大消息之主觀上認知程度，由「獲悉」改為「
         實際知悉」（該次修正公布條文第1項參照）。將應
         予公布並禁止內部人於一定期間內交易之重大消息形
         成階段，規定至「消息明確」之程度（該次修正公布
         條文第1項參照）。增加內部人無論以自行或以他人
         名義，均不得在重大消息公開前或沈澱期內買入或賣
         出規定（該次修正公布條文第1項後段參照）。將對
         股票價格有重大影響之重大消息，明定須有「具體內
         容」（該次修正公布條文第5項參照）。上開修正已涉
         及構成要件之擴張（擴大內部人範圍）、限縮（「獲
         悉」改為「實際知悉」、重大消息必須「明確」、重
         大消息必須要有「具體內容」等），自屬刑法第2條第
         1項所規定行為後法律有變更之情形，經比較後，以修
         正後之條文有利於被告。
      2、第171條：99年6月2日修正將原條文第1項第1款增列15
         7 條之1「第2項」，其餘均未修正，經比較被告行為
         時法、裁判時法，該修正對被告等人尚無利與不利之
         問題，依一般法律適用原則，應適用裁判時法。
      3、經綜合比較結果，以修正後之證券交易法有利於被告
         等人，本件應適用99年6月2日修正之證券交易法。
    (二)、核被告鄭楠興所為，係違反證券交易法第157條之1第1
        項第4款之規定，被告吳添福之所為，則係違反證券交
        易法第157條之1第1項第1款規定，均應依證券交易法第
        171條第1項第1款規定處斷。被告鄭楠興為附表一編號1
        至13之交易，係一次委託欲賣出之總股數，而由證券商
        營業員自行分次掛單賣出，此業據被告鄭楠興於本院供
        明在卷(見本院卷第41頁)，足認附表一編號1-13係被告
        鄭楠興基於單一之內線交易犯意，於時間、空間緊密相
        連之環境下所為之接續交易，應為接續犯，僅論以一內
        線交易罪。再被告鄭楠興、吳添福在偵查中均自白犯罪
        ，並已分別自動繳交如超過全部不法所得財物（被告鄭
        楠興繳交486萬7 060元、被告吳添福繳交57萬8900元）
        ，有臺灣臺北地方法院檢察署自行收納款項收據、暫收
        訴訟按款臨時收據各3紙附卷可憑（附於該署100年度偵
        字第3865號卷第117頁至第118頁），符合證券交易法第
        171條第4項前段減輕其刑之規定，均應依該條項規定減
        輕其刑。
    (三)、被告鄭楠興於認罪前固辯稱伊係為使台光公司恢復正常
        運作，因此以此方式籌錢，並非為求個人私利，且伊沒
        料想到台光公司竟未於公司退票後依規定即行公布重大
        訊息於公開資訊觀測站云云；被告吳添福亦於認罪前辯
        稱，伊出賣台光公司股票當時，其實退票消息在市場上
        大家都知道，沒有什麼內線不內線，又伊延後公布重大
        訊息，是因台光公司經營權剛轉移，領導階層青黃不接
        ，伊要等新團隊有明確的消息才能公布云云。然被告鄭
        楠興之上開辯解，無非僅係將其內線交易行為動機合理
        化之藉口，惟其所為仍不減其利用身為內部人所獲得之
        資訊優勢巧取避免損失，傷害證券交易市場公平性之本
        質，倘所有內線交易行為人均能因其神聖崇高之理由（
        例如所得款項係為救濟貧困學童、捐助癌末病患）而免
        除刑罰，則證券交易法關於此部分之限制豈不形同虛設
        ？況被告鄭楠興既持有大量台光公司股票，並經常性買
        賣該公司股票，必然深知此股票市場交易價格與波動行
        情，而依其多年經營台光公司與進出股市之經驗，亦應
        明知台光公司退票一事若經公開於眾，該公司股價勢必
        大幅下跌，因此搶先於96年4月27日台光公司股票價格
        尚未下跌之前先行賣出，而被告鄭楠興於96年4月27日
        賣出台光公司股票，係分多筆先後成交，當天台光公司
        股價均能持續維持於8.27元以上之價位，甚至有微漲至
        8.31元、8.39元及8.40元之情形，依其股價走勢觀之，
        當日交易價格並無台光公司退票事件之影響因素，至為
        顯然，被告鄭楠興進出股市多年，當無毫無察覺之可能
        ，可見於其賣出台光公司股票之際，當然對於上述台光
        公司退票消息因尚未公開，並未反應於股票交易價格之
        事實了然於心，其所為之辯解並非可採。又被告吳添福
        身為台光公司發言人，明知台光公司已退票之明確事實
        ，竟藉口未得明確消息而遲不公布此一重大訊息，復不
        諱言其係為避免損失而出賣股票（見原審卷第29頁），
        而此即證券交易法禁止內線交易，限制公司內部人買賣
        有價證券之立法原意所在，被告吳添福於該期間賣出台
        光公司股票，自應予以非難，不能成為減輕其刑之理由
        ；且台光公司退票事實一經公開於市場交易人知悉，勢
        必引起股價大幅滑落如上述，被告吳添福不可能對此重
        大消息之影響力毫無警覺，而事實上亦確實在該消息公
        開後連續跌停13個營業日，故被告吳添福於賣出附表一
        編號14所示持股時，台光公司股票尚有8.27元之價位，
        顯然當時公開市場交易價格尚未受該事件影響，由此可
        見此際台光公司退票消息並未曝光，尚未成為公開市場
        交易大眾於買賣台光公司股票時所考量之因素，則其辯
        稱其實台光公司退票消息在市場上大家都知道，沒有什
        麼內線不內線云云，即屬卸責之詞，更顯其悔意有限。
        是雖被告2人於原審請求爰引刑法第59條酌量減輕其刑
        之規定，然倘依刑法第59條規定酌減其刑，顯與證券交
        易法第157條之1第1項之規範意旨及被告2人所造成市場
        秩序之破壞失其均衡性，尚難認有何犯罪之情狀顯可憫
        恕，科以最低度刑仍嫌過重之情形，爰均不予減輕其刑
        ，併予敘明。
    (四)、原審予以被告鄭楠興、吳添福論罪科刑，固非無見，惟
        原判決理由內已說明：「證券交易法第157條之1、第
        171 條等條文，固於99年6月4日修正施行，惟被告2人
        本件行為，無論依修正前、後之條文規定，均構成相同
        罪名之犯罪，其法定刑度亦無變更，對於被告鄭楠興、
        吳添福2人而言，並無何有利或不利之影響，非屬法律
        變更，自應依一般法律適用之原則，直接適用修正後之
        規定」等語(原判決第6頁第22-27行)，然於論罪時卻又
        以95年1月11日修正之證券交易法為適用之法律(見原判
        決第6項17-19行)，主文亦諭知被告鄭楠興、吳添福所
        犯為違反95年5月30日修正公布之證券交易法，不無主
        文與理由及理由與理由間之矛盾。檢察官上訴雖指：原
        審判處被告緩刑期間長達3年，所應支付予公庫之款項
        ，究應如何及何時履行，主文內容記載抽象難為有效執
        行云云。惟查刑法第74條規定：「受2年以下有期徒刑
        、拘役或罰金之宣告，而有下列情形之一，認以暫不執
        行為適當者，得宣告2年以上5年以下之緩刑，其期間自
        裁判確定之日起算：一、未曾因故意犯罪受有期徒刑以
        上刑之宣告者。二、前因故意犯罪受有期徒刑以上刑之
        宣告，執行完畢或赦免後，5年以內未曾因故意犯罪受
        有期徒刑以上刑之宣告者。緩刑宣告，得斟酌情形，命
        犯罪行為人為下列各款事項：一、向被害人道歉。二、
        立悔過書。三、向被害人支付相當數額之財產或非財產
        上之損害賠償。四、向公庫支付一定之金額。五、向指
        定之公益團體、地方自治團體或社區提供40小時以上24
        0小時以下之義務勞務。六、完成戒癮治療、精神治療
        、心理輔導或其他適當之處遇措施。七、保護被害人安
        全之必要命令。八、預防再犯所為之必要命令。前項情
        形，應附記於判決書內。第2項第3款、第4款得為民事
        強制執行名義。緩刑之效力不及於從刑與保安處分之宣
        告」。並未明定履行期及所應支付之公庫對象，未明定
        履行期，即屬即時，未定支付之公庫對象，應由執行檢
        察官指定或判斷所支付之公庫對象是否適當，均屬執行
        問題，且非不得為執行名義，原判決就此部分，並無不
        當，檢察官之此部分之上訴自屬無據。然檢察官上訴另
        指原判決有上開違誤，即非無理由，應由本院將原判決
        撤銷，自為判決。爰審酌本案被告鄭楠興、吳添福身為
        台光公司內部人，擁有較一般公開市場交易人更有競爭
        力之資訊優勢，為證券交易法所限制交易之對象，竟利
        用內部消息為本案內線交易犯罪，破壞證券市場之交易
        秩序，藉此規避原應承受之損失，尤其被告吳添福身兼
        台光公司發言人，更應本諸誠實守法之作為及態度，戮
        力提升與維護台光公司及所有股東之正當權益，善盡提
        供適時、充分之資訊之責任，藉以使公開交易市場環境
        更為公平、透明，斷不能因自身職務之便，得以第一時
        間獲悉台光公司經營情況，即以該消息作為減免損失之
        途徑，擅自犧牲其他持有或買賣台光公司股票者之權益
        ，使其等在不透明、不對等之情形下買賣台光公司股票
        ，陷於蒙受損失之風險，是其可責難性更屬重大，所為
        對於廣大證券投資人參與證券交易市場運作端賴之資訊
        平等性、公平性等信賴關係，傷害甚深且鉅，甚為不該
        ，惟被告2人以內線交易之方法於本案所得致之利益並
        非鉅大，被告鄭楠興嗣後亦有將其自有資金挹注台光公
        司之舉，減緩台光公司因退票事件所受之衝擊（見法務
        部調查局新竹縣調查站卷第27 1-276頁），被告2人復
        於案發後業已坦承犯行，犯後態度皆良好，經檢察官以
        其等以於偵查中繳回前述犯罪所得，請求均依法減輕其
        刑，再考量被告2人未曾因故意犯罪而受有期徒刑之宣
        告或執行之情，有關於其等之臺灣高等法院被告前案紀
        錄表各1份在卷足憑，素行均尚可，以及其等智識程度
        、生活經驗，本案犯罪之動機、目的、手段、所造成之
        損害等一切情狀，各量處如主文所示之刑，以資處罰。
    (五)、末查被告2人因一時貪念而犯本件之罪，犯後亦均坦承
        犯行，深表悔意，並皆於偵查中依檢察官指示繳回全部
        犯罪所得，本院認被告2人經此偵審程序之教訓後，應
        能知所警惕，因認對被告2人所處之刑皆以暫不執行為
        適當，爰均依刑法第74條第1項第1款規定併予宣告緩刑
        ，另諭知被告鄭楠興應向公庫支付60萬元，被告吳添福
        應向公庫支付10萬元，以各予適當之警惕，並啟自新。
        另被告鄭楠興與吳添福2人犯本件內線交易罪，渠等犯
        罪之所得各為124萬1852元及14萬8550元，自應依證券
        交易法第171條第6項之規定分別諭知沒收。
據上論斷，應依刑事訴訟法第369條第1項前段、第364條、第299
條第1項前段，證券交易法第157條之1第1項第1款、第4款、第
171條第1項第1款、第4項、第6項，刑法第11條前段、第74條第1
項第1款、第2項第4款，判決如主文。
本案經檢察官鄭龍照到庭執行職務。
中    華    民    國   100    年    9     月    26    日
            刑事第二十二庭審判長法  官  郭雅美
                                法  官  李麗珠
                                法  官  洪于智
以上正本證明與原本無異。
如不服本判決，應於收受送達後10日內向本院提出上訴書狀，其
未敘述上訴之理由者並得於提起上訴後10日內向本院補提理由書
（均須按他造當事人之人數附繕本）「切勿逕送上級法院」。
                                書記官  強梅芳
中    華    民    國   100    年    9     月    26    日
附錄：本案論罪科刑法條全文
證券交易法第157條之1
下列各款之人，實際知悉發行股票公司有重大影響其股票價格之
消息時，在該消息明確後，未公開前或公開後十八小時內，不得
對該公司之上市或在證券商營業處所買賣之股票或其他具有股權
性質之有價證券，自行或以他人名義買入或賣出：
一、該公司之董事、監察人、經理人及依公司法第 27 條第 1
    項規定受指定代表行使職務之自然人。
二、持有該公司之股份超過百分之十之股東。
三、基於職業或控制關係獲悉消息之人。
四、喪失前三款身分後，未滿六個月者。
五、從前四款所列之人獲悉消息之人。
前項各款所定之人，實際知悉發行股票公司有重大影響其支付本
息能力之消息時，在該消息明確後，未公開前或公開後十八小時
內，不得對該公司之上市或在證券商營業處所買賣之非股權性質
之公司債，自行或以他人名義賣出。
違反第 1 項或前項規定者，對於當日善意從事相反買賣之人買
入或賣出該證券之價格，與消息公開後十個營業日收盤平均價格
之差額，負損害賠償責任；其情節重大者，法院得依善意從事相
反買賣之人之請求，將賠償額提高至三倍；其情節輕微者，法院
得減輕賠償金額。
第 1 項第 5 款之人，對於前項損害賠償，應與第 1 項第 1 款
至第 4 款提供消息之人，負連帶賠償責任。但第 1 項第 1 款
至第 4 款提供消息之人有正當理由相信消息已公開者，不負賠
償責任。
第 1 項所稱有重大影響其股票價格之消息，指涉及公司之財務
、業務或該證券之市場供求、公開收購，其具體內容對其股票價
格有重大影響，或對正當投資人之投資決定有重要影響之消息；
其範圍及公開方式等相關事項之辦法，由主管機關定之。
第 2 項所定有重大影響其支付本息能力之消息，其範圍及公開
方式等相關事項之辦法，由主管機關定之。
第 22 條之 2 第 3 項規定，於第 1 項第 1 款、第 2 款，準
用之；其於身分喪失後未滿六個月者，亦同。第 20 條第 4 項
規定，於第 3 項從事相反買賣之人準用之。
證券交易法第171條
有下列情事之一者，處 3 年以上 10 年以下有期徒刑，得併科
新臺幣 1 千萬元以上 2 億元以下罰金：
一、違反第 20 條第 1 項、第 2 項、第 155 條第 1 項、第 2
    項、第 157 條之 1 第 1 項或第 2 項規定。
二、已依本法發行有價證券公司之董事、監察人、經理人或受雇
    人，以直接或間接方式，使公司為不利益之交易，且不合營
    業常規，致公司遭受重大損害。
三、已依本法發行有價證券公司之董事、監察人或經理人，意圖
    為自己或第三人之利益，而為違背其職務之行為或侵占公司
    資產。
犯前項之罪，其犯罪所得金額達新臺幣一億元以上者，處 7 年
以上有期徒刑，得併科新臺幣 2 千 5 百萬元以上 5 億元以下
罰金。
犯第 1 項或第 2 項之罪，於犯罪後自首，如有犯罪所得並自動
繳交全部所得財物者，減輕或免除其刑；並因而查獲其他正犯或
共犯者，免除其刑。
犯第 1 項或第 2 項之罪，在偵查中自白，如有犯罪所得並自動
繳交全部所得財物者，減輕其刑；並因而查獲其他正犯或共犯者
，減輕其刑至二分之一。
犯第 1 項或第 2 項之罪，其犯罪所得利益超過罰金最高額時，
得於所得利益之範圍內加重罰金；如損及證券市場穩定者，加重
其刑至二分之一。
犯第 1 項或第 2 項之罪者，其因犯罪所得財物或財產上利益，
除應發還被害人、第三人或應負損害賠償金額者外，以屬於犯人
者為限，沒收之。如全部或一部不能沒收時，追徵其價額或以其
財產抵償之。
附表一：交易紀錄
┌──┬────┬───┬────┬────┬──────┬───────┬───────┬────┬────┬─────┐
│編號│日期    │投資人│證券商  │帳號    │賣出成交股數│  賣出成交價格│  賣出取得價款│ 手續費 │證交稅  │ 實得金額 │
├──┼────┼───┼────┼────┼──────┼───────┼───────┼────┼────┼─────┤
│1   │96.4.27 │鄭茜云│長城城中│0000000 │ 50,000     │  8.28        │    414,000   │    589 │  1,242 │  412,169 │
├──┼────┼───┼────┼────┼──────┼───────┼───────┼────┼────┼─────┤
│2   │96.4.27 │鄭茜云│長城城中│0000000 │ 50,000     │  8.27        │    413,500   │    589 │  1,240 │  411,671 │
├──┼────┼───┼────┼────┼──────┼───────┼───────┼────┼────┼─────┤
│3   │96.4.27 │鄭茜云│長城城中│0000000 │ 68,000     │  8.27        │    562,360   │    801 │  1,687 │  559,872 │
├──┼────┼───┼────┼────┼──────┼───────┼───────┼────┼────┼─────┤
│4   │96.4.27 │鄭茜云│日盛證券│0000000 │363,000     │  8.27        │  3,002,010   │  4,277 │  9,006 │2,988,727 │
├──┼────┼───┼────┼────┼──────┼───────┼───────┼────┼────┼─────┤
│5   │96.4.27 │鄭茜云│日盛證券│0000000 │ 13,000     │  8.27        │    107,510   │    153 │    322 │  107,035 │
├──┼────┼───┼────┼────┼──────┼───────┼───────┼────┼────┼─────┤
│6   │96.4.27 │鄭茜云│日盛證券│0000000 │  5,000     │  8.31        │     41,550   │     59 │    124 │   41,367 │
├──┼────┼───┼────┼────┼──────┼───────┼───────┼────┼────┼─────┤
│7   │96.4.27 │鄭茜云│日盛證券│0000000 │  5,000     │  8.31        │     41,550   │     59 │    124 │   41,367 │
├──┼────┼───┼────┼────┼──────┼───────┼───────┼────┼────┼─────┤
│8   │96.4.27 │鄭茜云│日盛證券│0000000 │  5,000     │  8.40        │     42,000   │     59 │    126 │   41,815 │
├──┼────┼───┼────┼────┼──────┼───────┼───────┼────┼────┼─────┤
│9   │96.4.27 │鄭茜云│日盛證券│0000000 │  5,000     │  8.31        │     41,550   │     59 │    124 │   41,367 │
├──┼────┼───┼────┼────┼──────┼───────┼───────┼────┼────┼─────┤
│10  │96.4.27 │鄭茜云│日盛證券│0000000 │  5,000     │  8.39        │     41,950   │     59 │    125 │   41,766 │
├──┼────┼───┼────┼────┼──────┼───────┼───────┼────┼────┼─────┤
│11  │96.4.27 │鄭茜云│日盛證券│0000000 │  5,000     │  8.40        │     42,000   │     59 │    126 │   41,815 │
├──┼────┼───┼────┼────┼──────┼───────┼───────┼────┼────┼─────┤
│12  │96.4.27 │鄭茜云│日盛證券│0000000 │ 10,000     │  8.40        │     84,000   │    119 │    252 │   83,629 │
├──┼────┼───┼────┼────┼──────┼───────┼───────┼────┼────┼─────┤
│13  │96.4.27 │鄭人福│長城城中│0000000 │  4,000     │  8.27        │     33,080   │     47 │     99 │   32,934 │
├──┼────┼───┼────┼────┼──────┼───────┼───────┼────┼────┼─────┤
│14  │96.4.27 │吳如茵│統一敦南│ 017934 │ 70,000     │  8.27        │    578,900   │    824 │  1,736 │  576,340 │
└──┴────┴───┴────┴────┴──────┴───────┴───────┴────┴────┴─────┘
附表二：擬制買進成本之計算
┌──┬───┬─────┬─────┬────┬────┬───────┬─────┐
│編號│投資人│ 證券商   │ 帳號     │ 股數   │擬制價格│ 擬制買入價款 │擬制手續費│
├──┼───┼─────┼─────┼────┼────┼───────┼─────┤
│1   │鄭茜云│ 長城城中 │ 0000000  │ 50,000 │6.12    │   306,000    │  436     │
├──┼───┼─────┼─────┼────┼────┼───────┼─────┤
│2   │鄭茜云│ 長城城中 │ 0000000  │ 50,000 │6.12    │   306,000    │  436     │
├──┼───┼─────┼─────┼────┼────┼───────┼─────┤
│3   │鄭茜云│ 長城城中 │ 0000000  │ 68,000 │6.12    │   416,160    │  593     │
├──┼───┼─────┼─────┼────┼────┼───────┼─────┤
│4   │鄭茜云│ 日盛證券 │ 0000000  │363,000 │6.12    │ 2,221,560    │3,165     │
├──┼───┼─────┼─────┼────┼────┼───────┼─────┤
│5   │鄭茜云│ 日盛證券 │ 0000000  │ 13,000 │6.12    │    79,560    │  113     │
├──┼───┼─────┼─────┼────┼────┼───────┼─────┤
│6   │鄭茜云│ 日盛證券 │ 0000000  │  5,000 │6.12    │    30,600    │   43     │
├──┼───┼─────┼─────┼────┼────┼───────┼─────┤
│7   │鄭茜云│ 日盛證券 │ 0000000  │  5,000 │6.12    │    30,600    │   43     │
├──┼───┼─────┼─────┼────┼────┼───────┼─────┤
│8   │鄭茜云│ 日盛證券 │ 0000000  │  5,000 │6.12    │    30,600    │   43     │
├──┼───┼─────┼─────┼────┼────┼───────┼─────┤
│9   │鄭茜云│ 日盛證券 │ 0000000  │  5,000 │6.12    │    30,600    │   43     │
├──┼───┼─────┼─────┼────┼────┼───────┼─────┤
│10  │鄭茜云│ 日盛證券 │ 0000000  │  5,000 │6.12    │    30,600    │   43     │
├──┼───┼─────┼─────┼────┼────┼───────┼─────┤
│11  │鄭茜云│ 日盛證券 │ 0000000  │  5,000 │6.12    │    30,600    │   43     │
├──┼───┼─────┼─────┼────┼────┼───────┼─────┤
│12  │鄭茜云│ 日盛證券 │ 0000000  │ 10,000 │6.12    │    61,200    │   87     │
├──┼───┼─────┼─────┼────┼────┼───────┼─────┤
│13  │鄭人福│ 長城城中 │ 0000000  │  4,000 │6.12    │    24,480    │   34     │
├──┼───┼─────┼─────┼────┼────┼───────┼─────┤
│14  │吳如茵│ 統一敦南 │  017934  │ 70,000 │6.12    │   428,400    │  610     │
└──┴───┴─────┴─────┴────┴────┴───────┴─────┘
附表三：被告犯罪所得計算（單位：新臺幣元）
┌────────────────────┐
│鄭楠興部分（編號1至13）合計賣出584,000股│
├──────┬───┬───┬─────┤
│賣出價款    │手續費│證交稅│實得金額  │
│4,867,060   │ 6,929│14,597│4,845,534 │
├──────┼───┴─┬─┴─────┤
│擬制買入價款│擬制手續費│擬制買入成本  │
│3,598,560   │5,122     │3,603,682     │
├──────┴─────┴─┬─────┤
│鄭楠興犯罪所得              │1,241,852 │
├──────────────┴─────┤
│吳添福部分（編號14）合計賣出70,000股    │
├──────┬───┬───┬─────┤
│賣出價款    │手續費│證交稅│實得金額  │
│578,900     │  824 │ 1,736│ 576,340  │
├──────┼───┴─┬─┴─────┤
│擬制買入價款│擬制手續費│擬制買入成本  │
│428,400     │  610     │427,790       │
├──────┴─────┴─┬─────┤
│吳添福犯罪所得              │  148,550 │
└──────────────┴─────┘